臺灣高等法院臺南分院刑事裁定　　　　100年度毒抗字第318號
抗　告　人　林傳崇
上列抗告人因違反毒品危害防制條例案件，對於臺灣臺南地方法
院一００年度毒聲字第四０三號中華民國一００年九月十三日第
一審裁定（臺灣臺南地方法院檢察署一００年度聲觀字第三四二
號、一００年度毒偵字第一六０九號）提起抗告，本院裁定如下
：
    主  文
抗告駁回。
    理  由
一、抗告意旨略以：被告係因找尋工作不順、心情沮喪始開始施
    用毒品，惟施用後即前往成大醫院接受美沙冬療法，請予被
    告緩起訴處分以戒斷毒癮而免除勒戒等語。
二、按施用第一、二級毒品為犯罪行為，毒品危害防制條例第十
    條定有處罰明文。故施用第一、二級毒品者，依前揭規定本
    應科以刑罰，惟基於刑事政策，對合於一定條件之施用者，
    則依同條例第二十條、第二十三條之規定，施以觀察、勒戒
    及強制戒治之保安處分。又毒品危害防制條例於民國九十二
    年七月九日修正公布，自九十三年一月九日施行，刪除二犯
    及三犯之規定，一改修法前繁雜之處遇程序，並認施用毒品
    者係屬病患性犯人，以觀察、勒戒戒除其身癮，並以強制戒
    治去除其心癮。其中第二十條、第二十三條將施用毒品之刑
    事處遇程序，區分為「初犯」、「五年內再犯」及「五年後
    再犯」。依其立法理由之說明：「初犯」，經觀察、勒戒或
    強制戒治後，應為不起訴處分或不付審理之裁定；經觀察、
    勒戒或強制戒治執行完畢釋放後，「五年內再犯」者，因其
    再犯率甚高，原實施之觀察、勒戒及強制戒治既已無法收其
    實效，爰依法追訴或裁定交付審理。至觀察、勒戒或強制戒
    治執行完畢釋放後，「五年後再犯」者，前所實施之觀察、
    勒戒或強制戒治已足以遮斷其施用毒品之毒癮，為期自新及
    協助其斷除毒癮，仍適用「初犯」規定，先經觀察、勒戒或
    強制戒治之程序。修正前條文所定三犯以上之情形，因修正
    草案僅區分為初犯、五年後再犯，自應依修正條文第二十三
    條第二項規定處理。從而依該次修正後之規定，僅限於「初
    犯」及「五年後再犯」二種情形，始應先經觀察、勒戒或強
    制戒治之程序。倘被告前於五年內已再犯，經依法追訴處罰
    ，縱其第三次（或第三次以上）再度施用毒品之時間，在初
    犯或前次再犯經觀察、勒戒或強制戒治執行完畢釋放五年以
    後，已不合於「五年後再犯」之規定，且因前已於「五年內
    再犯」，顯見其再犯率甚高，原實施觀察、勒戒或強制戒治
    ，已無法收其實效，即應依該條例第十條處罰（最高法院九
    十七年第五次刑事庭會議決議意旨參照）。
三、經查：
(一)、抗告人即被告於一００年七月二十二日下午五時許，在其位
    於臺南市○區○○路二０六巷十七號住處，以針筒注射方式
    ，非法施用第一級毒品海洛因一節；業經被告坦承不諱，復
    有臺灣檢驗科技股份有限公司濫用藥物檢驗報告及尿液、年
    籍對照表各一紙在卷可稽。被告確有施用第一級毒品之事實
    ，堪予認定。
(二)、被告前因施用毒品案件，經臺灣臺南地方法院以九十年度毒
    聲字第八九八號裁定令入勒戒處所施以觀察、勒戒，因有繼
    續施用毒品傾向，由該院於九十年五月三十一日以九十年度
    毒聲字第一一八三號裁定施以強制戒治，嗣以九十年度毒聲
    字第二三五一號裁定停止戒治，付保護管束，其後期滿未經
    撤銷，於九十一年五月二十四日以執行完畢論；是被告所為
    本件施用海洛因之犯行，顯係於前次觀察、勒戒執行完畢釋
    放後，五年後再犯，本件聲請人聲請裁定令被告入勒戒處所
    施以觀察、勒戒，於法自無不合，應予准許。
(三)、本件檢察官經斟酌被告之個案情形，認以向法院聲請觀察、
    勒戒始能達成戒癮治療之目的，而不為被告緩起訴處分及為
    替代療法之諭知，此屬檢察官之職權，非本院所得加以審究
    ，抗告意旨請求給予緩起訴處分云云，即屬無據。至抗告人
    上述工作等情，係屬抗告人個人之因素，核與上開因施用第
    一級毒品應裁定送觀察、勒戒與否無涉，自不得資為緩起訴
    處分之依據。
(四)、綜上所述，原審依檢察官之聲請，裁定將抗告人即被告送勒
    戒處所觀察、勒戒，認事用法均無不合，抗告人執上揭抗告
    意旨指摘原審裁定不當，為無理由，應予駁回。
四、依刑事訴訟法第四百十二條，裁定如主文。
中    華    民    國   100    年    10    月    17    日
                  刑事第二庭    審判長法  官  葉居正
                                      法  官  張桂美
                                      法  官  陳春長
以上正本證明與原本無異。
不得再抗告。
                                      書記官  邱如
中    華    民    國   100    年    10    月    17    日